【裁判字號】    92,訴,100
【裁判日期】    920429
【裁判案由】    損害賠償
【裁判全文】
臺灣臺中地方法院民事判決  九十二年度訴字第一○○號
    原      告  甲○○
                丙○○
    兼右二人共同
    訴訟代理人  丁○○      住.
                右三人即原告.
    被      告  戊○○      住.
右當事人間因過失傷害案件，原告提起附帶民事訴訟請求損害賠償，經本院刑事庭裁
定移送民事庭審理，本院判決如左：
    主      文
被告應給付原告新台幣貳拾肆萬玖仟陸佰零柒元及自民國九十年一月六日起至清償日
止，按週年利率百分之五計算之利息。
原告其餘之訴駁回。
訴訟費用由被告負擔三分之一，餘由原告負擔。
本判決於原告以新台幣捌萬伍仟元供擔保後，得假執行。被告於假執行程序實施前，
如以新台幣貳拾肆萬玖仟陸佰零柒元為原告預供擔保，得免為假執行。
原告其餘假執行之聲請駁回。
    事      實
甲、原告方面：
  一、聲明：
    (一)被告應給付原告新台幣（下同）七十八萬三千九百零四元及自民國（下同）九
      十年一月六日起至清償日止按週年利率百分之五計算之利息。
    (二)原告願供擔保請准宣告假執行。
  二、陳述：
    (一)被告於八十九年三月十五日二十時三十五分許，騎乘車牌號碼ＯＢＴ－二一一
      號重機車，途經台中縣太平市○○路○段四○五巷前二十公尺處，應注意並能
      注意減速慢行及車前狀況，隨時採取必要之安全措施，竟未注意車前狀況，以
      致撞及前方步行之原告乙○○，致使原告乙○○受有頭部外傷合併顱骨骨折、
      腦血腫及臉部撕裂傷、左側尺骨骨折併多處挫傷等傷害。
    (二)原告乙○○因本件車禍致受有如下之損害：
      (1)醫療費用：原告乙○○因本件車禍受傷先後在國軍台中總醫院、馬益民牙醫
        診所、萬泰診所、建成中醫診所就醫，總計支出醫療費用七萬零八百九十五
        元。
      (2)增加生活上需要：原告乙○○因本件車禍住院二十七日，於住院期間須專人
        照料、看護，並由家人看護，故請求看護費用四萬零五百元，另於住院期間
        支出雜費（即住院所需日常用品費用）二千五百零九元，合計四萬三千元。
      (3)減少收入：原告乙○○原任軍職，退伍後轉任八０三醫院雇員，月薪二萬餘
        元，因本件車禍受傷後即無法工作，爰以一年期間無法工作計算，計減少收
        入三十二萬元。
      (4)慰撫金：原告乙○○因本件車禍受傷住院期間，家人於南投縣草屯鎮與台中
        縣太平市國軍臺中總醫院間來回奔波照顧，備極辛苦，且飽受身心煎熬，出
        院後仍須持續醫療，亦須家人照顧，而被告既未主動申請機車第三人強制責
        任險理賠，又數次與原告失去聯絡，以致雙方無法和解，顯見被告欠缺和解
        之善意，故併請求被告給付三十五萬元精神慰藉金。
    (三)原告乙○○於提起本件損害賠償之訴後，於九十年三月二十七日死亡，原告甲○○、丁○○、丙○○為原告乙○○之繼承人，爰依法聲明承受訴訟。
  三、證據：提出送貨單三紙、發票二紙、收據十紙、診斷證明書六紙為證。
乙、被告方面：
  一、聲明：
    (一)原告之訴及假執行之聲請均駁回。
    (二)如受不利判決，請准供擔保免為假執行。
  二、陳述：對原告主張被告就本件車禍之發生有過失部分不爭執，因機車非被告所
      有，故尚未申請第三人強制責任險理賠。對原告主張支出之醫療費用、看護費
      用之金額無意見，但減少收入部分，因不知原告乙○○之收入情況，其請求是
      否合理不明。另被告係以從事清潔工作為業，月薪約二萬元，原告請求賠償金
      額過高，無法負擔。
丙、本院依職權調閱本院八十九年度交易字第六一二號卷（含臺灣臺中地方法院檢察
    署八十九年度偵字第一五九四五號卷），並依職權函國軍台中總醫院、馬益民牙
    醫診所、萬泰診所查乙○○就醫治療及支出費用情況，函稅捐處調閱乙○○及被
    告財產歸戶資料及所得稅申報資料、函國軍台中總醫院附設民眾診療服務處查乙○○薪資資料。
    理      由
一、按訴狀送達後，原告不得將原訴變更或追加他訴。但擴張或減縮應受判決事項之
    聲明者，不在此限，民事訴訟法第二百五十五條第一項第三款定有明文。本件原
    告原起訴請求被告給付七十八萬三千九百零四元及自刑事附帶民事訴訟起訴狀繕
    本送達翌日起至清償日止按中央銀行核定法定利率計算之利息，嗣於訴訟進行中
    ，就利息之起算日減縮請求為自九十年一月六日起算、就計算利息之利率則擴張
    為按週年利率百分之五計算，原告所為上開訴之聲明之減縮、擴張，核與首揭規
    定相符，應予准許，合先敘明。
二、查原告乙○○於提起本件侵權行為損害賠償之訴後，於九十年三月二十七日死亡
    ，其繼承人計有甲○○、丁○○、丙○○等三人，有戶籍謄本及繼承系統表在卷
    可稽，甲○○、丁○○、丙○○並已依法聲明承受訴訟，本件應由原告甲○○、
    丁○○、丙○○承受訴訟，併予陳明。
三、原告主張被告於八十九年三月十五日二十時三十五分許，騎乘車牌號碼ＯＢＴ－
    二一一號重機車，途經台中縣太平市○○路○段四○五巷前二十公尺處，應注意
    並能注意減速慢行及車前狀況，隨時採取必要之安全措施，竟未注意車前狀況，
    以致撞及前方步行之原告乙○○，致使原告乙○○受有頭部外傷合併顱骨骨折、
    腦血腫及臉部撕裂傷、左側尺骨骨折併多處挫傷等傷害之事實，均為被告所不爭
    執，被告並自認就本件車禍之發生有過失，且有原告所提出之診斷證明書可資為
    證，而被告就本件車禍之發生有過失，涉有過失傷害罪部分，並經本院判處有期
    徒刑三月確定，復經調閱本院八十九年度交易字第六一二號卷（含臺灣臺中地方
    法院檢察署八十九年度偵字第一五九四五號卷）查核無誤，原告之上開主張信屬
    真正。又原告乙○○係因本件車禍而受有前開傷害，則原告乙○○所受損害與被
    告之過失行為間有相當因果關係，亦堪認定。
四、按因故意或過失不法侵害他人之權利者，負損害賠償責任；不法侵害他人之身體
    或健康者，對於被害人因此喪失或減少勞動能力，或增加生活上之需要時，應負
    損害賠償責任；不法侵害他人之身體、健康、名譽、自由、信用、隱私、貞操或
    不法侵害其他人格法益而情節重大者，被害人雖非財產上之損害，亦得請求賠償
    相當之金額，民法第一百八十四條第一項前段、第一百九十三條第一項及第一百
    九十五條第一項分別定有明文。依前所述，被告對於本件車禍之發生既有過失，
    且原告乙○○所受損害與被告之過失行為間復有相當因果關係，則被告自應依前
    揭規定，負損害賠償責任。
    茲就原告主張之各項請求應否准許，析述如下：（元以下均四捨五入）
  (一)醫療費用：
    原告乙○○主張因本件車禍受傷先後在國軍台中總醫院、馬益民牙醫診所、萬泰
    診所、建成中醫診所就醫，總計支出醫療費用七萬零八百九十五元，為被告所不
    爭執，且有原告提出之醫療費用收據七紙可資為證，並有國軍台中總醫院、馬益
    民牙醫診所、萬泰診所函覆之原告乙○○就醫治療及支出費用明細可資為證，則
    原告請求被告賠償醫療費用七萬零八百九十五元自屬有據。
  (二)增加生活上需要：
    原告乙○○主張因本件車禍住院二十七日，於住院期間須專人照料、看護，並由
    家人看護，故請求看護費用四萬零五百元；另於住院期間支出雜費（即住院所需
    日常用品費用）二千五百零九元，合計四萬三千元。按親屬看護所付出之勞力，
    非不能評價為金錢，原告乙○○因本件車禍受傷前後共計住院二十七日，有國軍
    臺中總醫院九十二年二月十二日醫質字第○九二○六七九號函在卷可資佐憑，其
    請求看護費用四萬零五百元，折算每日請求之看護費用為一千五百元，與一般僱
    用看護所需支出之費用相較尚稱合理，並為被告所不爭執，故原告請求被告賠償
    看護費用四萬零五百元，自有理由。又原告乙○○因本件車禍受傷住院期間，因
    住院而購買紙尿褲、看護墊、衛生紙等生活日用品，而支出雜費二千五百零九元
    ，有原告所提出之統一發票二紙、送貨單三紙、收據三紙為證，原告此部份之請
    求，亦屬有據。從而，原告請求被告賠償因本件車禍而增加生活上之需要計四萬
    三千元，應予准許。
  (三)減少收入：
    原告乙○○主張原任軍職，退伍後轉任八０三醫院雇員，月薪二萬餘元，因本件
    車禍受傷後即無法工作，以一年期間無法工作計算，計減少收入三十二萬元。然
    查，原告乙○○原係在國軍臺中總醫院附設民眾診療服務處擔任工時食勤員，其
    自八十八年八月起至本件車禍發生前之八十九年二月止，所領薪資額共計為十一
    萬六千三百五十二元（八十八年八月起至八十九年二月止，其每月領取之薪資額
    分別為二萬一千五百零四元、二萬一千九百八十四元、二萬一千四百零八元、一
    萬四千九百七十六元、一萬七千一百八十四元、一萬九千二百九十六元），其月
    平均薪資額為一萬九千三百九十二元（116352／6＝19392），而原告乙○○於八
    十九年三月十五日因本件車禍受傷後，於國軍臺中總醫院住院治療二十七日，於
    同年四月十日出院，出院後須療養半年，療養期間生活可自理，但不能工作等情
    ，固有前揭國軍臺中總醫院九十二年二月十二日醫質字第○九二○六七九號函在
    卷可資參佐，惟原告於八十九年三月十五日受傷後住院期間及出院後之六個月療
    養期間內，仍自國軍臺中總醫院附設民眾診療服務處領取薪資計十萬零三十二元
    （自八十九年三月起至同年十一月止，其每月領取之薪資額分別為四千六百零八
    元、一萬二千元、八千八百三十二元、二萬三千三百二十八元、二萬二千四百六
    十四元、一萬二千八百六十四元、一萬五千九百三十六元），原告乙○○於因本
    件車禍受傷住院近一個月連同出院後療養六個月（合計七個月）之期間，依本件
    車禍發生前原告乙○○之月平均薪資計算，原告乙○○於該七個月期間原可得之
    薪資收入為十三萬五千六百零四元，扣除其已向國軍臺中總醫院附設民眾診療服
    務處領取薪資計十萬零三十二元，則原告乙○○因本件車禍受傷致減少收入之金
    額應為三萬五千七百十二元（19392Ⅹ0－000000＝35712），從而，原告請求被
    告賠償減少收入之損害部分，其請求之金額於三萬五千七百十二元之範圍內為有
    理由，逾該金額之請求部分，即屬無據，難予准許。
  (四)慰撫金：
    原告乙○○主張因本件車禍受傷住院治療，出院後仍須持續醫療，故請求被告給
    付三十五萬元，以資慰藉等語。經本院審酌本件車禍之發生情節，原告乙○○係
    二十三年三月十八日生，軍職退役後，在國軍臺中總醫院附設民眾診療服務處任
    雇員，平均每月收入約一萬九千餘元，因本件車禍受傷住院期間長達二十七日，
    出院後尚須療養六個月，其身體及精神所受之痛苦非輕，而被告係六十四年四月
    二十二日生，為從事清潔工作之人員，年收入約三十七萬餘元（平均月收入約三
    萬元），有財政部臺灣省中區國稅局大屯稽徵所中區國稅大屯二字第○九二○○○二八一二號函送之被告八十九年度綜合所得稅各類所得資料清單在卷可按，並
    無不動產等兩造之身分、地位及一切情狀，認原告請求慰撫金三十五萬元為過高
    ，應核減為十萬元方符公允，逾上開金額之請求部分，不應准許。
  (五)基上，原告乙○○因本件車禍受傷所得請求被告賠償之金額合計為二十四萬九千
    六百零七元。
五、綜據上述，原告依侵權行為損害賠償請求權及繼承之法律關係，請求判決被告給
    付二十四萬九千六百零七元及自九十年一月六日起至清償日止，按週年利率百分
    之五計算之利息，為有理由，應予准許，逾此部分之請求，為無理由，應予駁回
    。
六、兩造均陳明願供擔保，分別聲請宣告假執行或免為假執行，經核原告勝訴部分，
    均合於法律規定，爰各酌定相當之擔保金額宣告之；原告其餘假執行之聲請，因
    訴之駁回而失所依據，不予准許。
七、據上論結，本件原告之訴為一部有理由，一部無理由，依民事訴訟法第七十九條
    但書、第三百九十條第二項、第三百九十二條，判決如主文。
中      華      民      國    九十二    年      四      月    二十九    日
                                        臺灣臺中地方法院民事第一庭
~B法      官  呂麗玉
右為正本係照原本作成
如不服本判決，應於判決送達後二十日內，向本院提出上訴狀（並按他造當事人之人
數附繕本）。
中      華      民      國    九十二    年      四      月     二十九   日
~B法院書記官


司法院資訊處製作；財團法人民間司法改革基金會備份。
